【裁判字號】    96,上易,1342
【裁判日期】    970227
【裁判案由】    賭博
【裁判全文】
臺灣高等法院臺中分院刑事判決        96年度上易字第1342號
上  訴  人
即  被  告  甲○○
選任辯護人  吳莉鴦律師
上  訴  人
即  被  告  己○○
上  一  人
選任辯護人  林世祿律師
上  訴  人
即  被  告  丁○○
            戊○○
                      號
上列上訴人因賭博案件，不服臺灣彰化地方法院九十六年度易字
第二七七號中華民國九十六年五月十五日第一審判決（起訴案號
：臺灣彰化地方法院檢察署九十五年度偵字第一○三九三號），
提起上訴，本院判決如下：
    主  文
原判決均撤銷。
甲○○、己○○共同在公眾得出入之場所賭博財物，各處罰金新
台幣肆仟元，如易服勞役，均以新台幣壹仟元折算壹日，各減為
罰金貳仟元，如易服勞役，均以新台幣壹仟元折算壹日，扣案如
附表一所示之物均沒收；又共同在公眾得出入之場所賭博財物，
各處罰金新台幣肆仟元，如易服勞役，均以新台幣壹仟元折算壹
日，各減為罰金貳仟元，如易服勞役，均以新台幣壹仟元折算壹
日，扣案如附表一所示之物均沒收；應各執行罰金新台幣仟元
，如易服勞役，均以新台幣壹仟元折算壹日，扣案如附表一所示
之物均沒收。
丁○○共同在公眾得出入之場所賭博財物，處罰金新台幣肆仟元
，如易服勞役，以新台幣壹仟元折算壹日，減為罰金貳仟元，如
易服勞役，以新台幣壹仟元折算壹日，扣案如附表一所示之物均
沒收。
戊○○在公眾得出入之場所賭博財物，處罰金新台幣貳仟元，如
易服勞役，以新台幣壹仟元折算壹日，減為罰金壹仟元，如易服
勞役，以新台幣壹仟元折算壹日，扣案如附表一所示之物均沒收
；又在公眾得出入之場所賭博財物，處罰金新台幣貳仟元，如易
服勞役，以新台幣壹仟元折算壹日，減為罰金壹仟元，如易服勞
役，以新台幣壹仟元折算壹日，扣案如附表一所示之物均沒收。
應執行罰金新台幣壹仟伍佰元，如易服勞役，以新台幣壹仟元折
算壹日，扣案如附表一所示之物均沒收。戊○○被訴於民國九十
五年十一月八日賭博財物部分，無罪。
    事  實
一、甲○○係彰化縣彰化市○○路○段一五三號一樓「好運到電
    子遊戲場」之負責人（上開遊戲場領有彰化縣政府電子遊戲
    場營業級別證）；己○○、丁○○則係甲○○以每月新台幣
    （下同）一萬八千元之代價所僱用之員工。己○○自民國（
    下同）九十五年十一月一日起任職，擔任開分、洗分、送客
    等工作，平常工作之時間係自上午八時至下午四時（早班）
    ；丁○○則係自九十五年十一月二日起任職，除擔任開、洗
    分員之工作外，亦擔任收銀員之工作，平常工作之時間係自
    下午四時至晚上十二時（中班）。「好運到電子遊戲場」於
    店內共擺設附表一所示之電子遊戲機具六十一臺，供不特定
    之顧客到店內隨意付費開分把玩，係公眾得出入之場所。
二、詎甲○○不思依據「電子遊戲場業管理條例」之規定經營上
    開電子遊戲場，竟與己○○及其所僱用擔任早班收銀員工作
    之不詳姓名成年女姓員工，基於利用店內所擺設之機具與戊○○賭博財物之犯意聯絡，在戊○○於九十五年十一月五日
    中午十二時許，進入上開「好運到電子遊戲場」並到櫃檯以
    二千元向上開不詳姓名成年女姓員工兌換代幣之後，即由上
    開成年女姓員工依據戊○○之指定，開分供戊○○先後把玩
    「水果盤」及「超悟空」電子遊戲機具，戊○○累積至約定
    分數之後，即請上開不詳姓名成年女姓員工洗分，並換取積
    分卡，後再至上開電子遊戲場之廁所內，以上開積分卡與己○○換取數目不詳之現金，而賭博財物。
三、後至九十五年十一月九日下午四時之後，甲○○又與因同事
    有事而代班之己○○、及擔任中班之開、洗分及收銀員工作
    之丁○○基於利用店內所擺設之機具與戊○○賭博財物之犯
    意聯絡，在戊○○於上開時間進入「好運到電子遊戲場」並
    到櫃檯以一千元向丁○○兌換代幣之後，即由丁○○依據戊○○之指定，開分供戊○○先後把玩「水果盤」及「超悟空
    」電子遊戲機具，戊○○累積至約定分數之後，即請丁○○
    洗分，並換取一百分積分卡四張、五十分積分卡二張，後要
    以上開積分卡向己○○換取五千元現金時，因店內尚有其他
    人在場，且戊○○又託請己○○去彰化戲院索取優待票，己○○乃邀戊○○到該店側面門外（即彰化戲院走道）交付現
    金，而於同日下午五時二十五分許，為在場喬裝賭客之彰化
    縣警察局彰化分局警員朱炳榕當場查獲，警員朱炳榕乃與其
    餘在店外埋伏之彰化縣警察局彰化分局警員持本院核發之搜
    索票執行搜索，並扣得如附表一、二所示之物。
四、案經彰化縣警察局彰化分局移請臺灣彰化地方法院檢察署檢
    察官偵查起訴。
    理  由
甲、有罪部分
一、本案上訴人即被告（以下均簡稱為被告）甲○○、己○○、
    丁○○等三人對於：被告甲○○係「好運到電子遊戲場」之
    負責人，及被告己○○、丁○○確有於上開時間被僱用在「
    好運到電子遊戲場」擔任上開工作，以及被告戊○○確有於
    上開時間到「好運到電子遊戲場」兌換代幣把玩上開機具開
    、洗分等事實，雖然坦白承認；另外，被告戊○○亦坦承伊
    確有於上開時間到「好運到電子遊戲場」兌換代幣把玩上開
    機具開、洗分之事實；但被告甲○○、己○○、丁○○、戊○○等人均矢口否認有何犯罪情事，被告甲○○、己○○、
    丁○○一致辯稱：店內之機具僅供客人娛樂之用，客人把玩
    機具所剩分數僅能換積分卡或代幣，不能兌換現金，戊○○
    在洗分之後，亦均未與己○○換取現金，伊等並未賭博財物
    等語。被告戊○○亦辯稱：未與己○○換取現金云云。
二、惟查，就被告等所爭議之下列證據之證據能力認定部分：
（一）按被告之自白，非出於強暴、脅迫、利誘、詐欺、疲勞訊
      問、違法羈押或其他不當方法，且與事實相符者，得為證
      據，此於刑事訴訟法第一百五十六第一項定有明文。亦即
      被告之自白係出於自由意思，且與事實相符者，即有證據
      能力，反之，若係非法取供者，因其陳述非出於任意性，
      其所為之陳述即無證據能力（最高法院二十八年度上字第
      二五三○號判例意旨參照）。本案被告戊○○於原審法院
      準備程序及審理時，雖即已抗辯：其於警、偵訊中為供述
      時，因病需施打抗生素，若未施打抗生素，會感覺昏昏沈
      沈，嚴重時尚會導致神智不清，且因遭查獲後，警察一直
      問話至隔天早上，其整夜無法睡覺，迄檢察官訊問時，身
      體仍不舒服，是其於警、偵訊中之自白，係於身體狀況不
      佳且意識不清時所取得，應無證據能力云云。被告甲○○
      等人亦爭議被告戊○○之警、偵訊陳述與證詞不具證據能
      力。惟被告戊○○於上開時、地警查獲之後，係在確認其
      精神意識狀態無異之情形下，始製作警訊筆錄，此情業經
      證人即警員朱柄榕於原審法院審理時結證稱：於製作被告
      戊○○之筆錄時，是採一問一答方式，被告戊○○神智清
      晰，回答內容清楚，與正常人無異，亦無反應其有何不舒
      服，被告戊○○僅會表示其何時需要施打抗生素，因被告
      戊○○每四、五個小時必須施打一次抗生素，期間均係由
      警車按時搭載被告戊○○至醫院注射抗生素完畢後，再原
      車搭載被告戊○○回警局，車程往返包含施打抗生素之時
      間，約需花費一小時，另並未讓被告戊○○睡拘留室，而
      是讓其睡在派出所之沙發上，被告戊○○稱因經警員整夜
      詢問，致其精神狀況不佳，與事實不符等語明確。且參諸
      警訊筆錄內容，被告戊○○對於其至「好運到電子遊戲場
      」把玩電子遊戲機具之日期、時間及開、洗分與兌換現金
      之方式均能清楚交代，而於警訊筆錄上亦能正確簽名且字
      體亦尚工整；再參酌被告戊○○於原審法院審理時所陳稱
      ：當時凌晨兩點多，伊坐在沙發上沒有辦法睡覺，且當時
      有個喝醉酒的人在警察局與警察聊天，還一直問伊問題，
      伊均不想搭理，又警察當時都在旁邊泡茶聊天，伊睡不著
      等語，則苟如被告戊○○當時已意識不清，何以其仍能在
      距離製作警訊筆錄已達五個月之久之原審法院審理期日，
      仍對當時狀況有所記憶？準此，堪認被告戊○○於警訊時
      並無意識不清而為陳述之情形。另檢察官於偵查中訊問被
      告戊○○時，即先訊明被告戊○○其警局所述是否實在，
      被告戊○○則稱：「（你之前在警局所述是否實在？）大
      部分實在，有一部分不確定，我去過三次，第一、二次男
      性員工趁我在上廁所時，將兌換的現金放到我右邊的口袋
      ，我不確定金額多少，就只有這部分不確定」等語在卷，
      且依被告戊○○於偵訊時所為之供述內容，其對檢察官訊
      問各點亦可切題回答，亦難認該期間被告戊○○有因身體
      狀況致意識不清之情形。綜上說明，被告戊○○於警、偵
      訊時係在正常意識下所為，堪以認定，其辯稱應訊有意識
      不清之情事，顯係飾卸之詞，要無足採。此外復查無其他
      不正訊問之情事，是被告戊○○於警、偵訊中之陳述確係
      出於任意性，其與事實相符部分（詳如後述），揆諸前開
      規定，自得採為證據。
（二）又按同案被告對於其他同案被告之案件而言，為被告以外
      之人，本質上屬於證人，依司法院釋字第五八二號、第五
      九二號解釋，法院若已使該被告以外之人立於證人之地位
      接受被告之詰問，則因該被告以外之人業經以證人之身分
      於審判中具結陳述，並給予解釋或否認之機會，而被告亦
      經給予對該被告以外之人就此事項詰問之機會，此時法官
      亦能目睹該被告以外之人陳述之情形，則該被告以外之先
      前在司法警察訊問時之陳述與審判中不符時，其先前之陳
      述具有較可信之特別情況，且為證明犯罪事實存否所必要
      者，依刑事訴訟法第一百五十九條之二之規定，亦得為證
      據。蓋被告以外之人於警訊之陳述距案發日較近，記憶自
      較深刻，可立即反應所知，不致因時隔日久而遺忘案情；
      且較無來自被告同庭在場之壓力而出於虛偽不實之指證，
      或事後串謀而故為迴護被告之機會，其於警訊所為之陳述
      ，客觀上若具有較可信之特別情況，且亦為證明犯罪事實
      存否所必要者，依上開規定及司法院大法官解釋意旨，其
      於警訊之陳述，自有證據能力。本案被告戊○○於警訊中
      所述就被告甲○○、己○○、丁○○而言，屬被告以外之
      人於審判外之陳述，其後被告戊○○於原審法院及本院審
      理時，以證人身分作證時翻異證詞，本院斟酌被告戊○○
      警訊時之陳述並無違反其自由意思情形，已如前述，且距
      離犯罪行為之時間較近，屬犯後較初之陳述，故依刑事訴
      訟法第一百五十九條之二規定，被告戊○○警詢時之陳述
      ，客觀上應具有較可信之特別情況，而就可認與事實相符
      部分，既為證明被告甲○○、己○○、丁○○賭博犯行之
      犯罪事實存否所必要，自亦得為本案之證據。
（三）再按被告以外之人於偵查中向檢察官所為之陳述，除顯有
      不可信之情況者外，得為證據，此於刑事訴訟法第一百五
      十九條之一第二項定有明文。本案查獲警員朱炳榕於偵查
      中經具結後向檢察官所為之證述，並無顯有不可信之情況
      （尚難以警員於職務上有工作績效獎懲之問題，即推認其
      等執行職務會有偏頗，證言會有不實），另證人即共同被
      告戊○○於偵查中經具結後向檢察官所為之證述，經認與
      事實相符部分，亦無顯有不可信之情況，其等二人並分別
      有於原審及本院審理時，使立於證人之身分予本案被告等
      人詰問之機會。則證人朱炳榕於偵查中經具結後向檢察官
      所為之證述，自具證據能力；另證人即共同被告戊○○於
      偵查中經具結後向檢察官所為之證述，經認與事實相符部
      分，亦具證據能力。
（四）證人即共同被告戊○○於本院審理時，雖又證稱：係因警
      察叫伊配合，並說伊會沒有事情，伊因當時患病認為生命
      比較重要，才配合警察，而於警、偵訊為不實之供述等語
      。惟此與戊○○於原審辯稱：其於警、偵訊意識不清云云
      ，明顯歧異。尤其警員及檢察官訊問前均已向被告戊○○
      告知其被移送之罪名，檢察官並於被告戊○○具結證述之
      前，告知偽證之處罰，被告戊○○焉有可能為認為伊會沒
      有事情，致配合警察，而於警、偵訊為不實之供述？證人
      戊○○於本院審理時所證上情，及被告甲○○等人均據此
      而辯稱戊○○於警、偵訊之陳述與證詞不具證據能力部分
      ，均為本院所不採。
三、次就被告等人上開犯罪事實之認定部分，本案被告四人雖以
    上開情詞置辯，第查：
（一）本案被告甲○○確係彰化縣彰化市○○路○段一五三號一
      樓「好運到電子遊戲場」之負責人（上開遊戲場領有彰化
      縣政府電子遊戲場營業級別證），被告己○○、丁○○則
      係被告甲○○以每月一萬八千元之代價所僱用之員工，被
      告己○○自九十五年十一月一日起任職，擔任開分、洗分
      、送客等工作，平常工作之時間係自上午八時至下午四時
      （早班），被告丁○○則係自九十五年十一月二日起任職
      ，除擔任開、洗分員之工作外，亦擔任收銀員之工作，平
      常工作之時間係自下午四時至晚上十二時（中班），且「
      好運到電子遊戲場」於店內共擺設附表一所示之電子遊戲
      機具六十一臺，供不特定之顧客到店內隨意付費開分把玩
      ，係公眾得出入之場所，又被告己○○於九十五年十一月
      九日下午四時之後，至上開時間被警查獲時，係因同事有
      事而代班等情，除據被告甲○○、己○○、丁○○三人於
      警、偵、審中各自坦承明確之外，並有彰化縣政府營利事
      業登記證、彰化縣政府電子遊戲場營業級別證在卷可參，
      復有如附表一所示之電動遊戲機具扣案可佐，被告己○○
      、丁○○二人並又於上開時間在「好運到電子遊戲場」為
      警查獲，上開事實均堪認定。
（二）又本案被告戊○○於警訊時，已供述：「我於今（九）日
      約十六時許進入【好運到電子遊戲場】，分別把玩水果盤
      及超悟空電子遊戲機」、「我以新台幣一千元向服務小姐
      丁○○換取代幣二百枚，每枚為五元把玩水果盤，其分數
      比為一比三十，．．．．．．累積至七萬五千分時，向服
      務小姐丁○○以三百比一洗分，．．．．．．服務小姐丁○○便拿積分卡二百五十（分別為二張一百分，一張五十
      分），另因店內有實施促銷超悟空電子遊戲機台，所以我
      便把玩該機台累積至五百分後，我向服務小姐丁○○喊洗
      分，丁○○便將機台累積之分數歸零，丁○○便拿積分卡
      二百五十（以二比一方式換積分卡，分別為二張一百分，
      一張五十分），我將上述贏得之積分卡五百分拿給男姓員
      工己○○要換取五千元，礙於店內有其他人在場，該男姓
      員工己○○要邀我至該店暗房拿錢給我，而我想要他去彰
      化戲院索取優待票，所以我邀他至側門外交付現金，當時
      為警方當場查獲，實際我贏取四千元」、「（警方在現場
      查獲之五千元）是我以五百分積分卡向男姓店員己○○所
      欲兌換之現金無誤」、「提出證件後店方認為沒有危險的
      ，都可以兌換現金」、「我於十一月五日十二時許進入該
      電子遊戲場以新台幣二千元向店內櫃台服務小姐換代幣把
      玩水果盤及超悟空，水果盤分數累積至九萬分後向櫃台小
      姐喊洗分，櫃台小姐便將機台上分數歸零後兌換三張積分
      卡（一百分三張）給我，然後我再拿一張一百分積分卡再
      開分繼續把玩水果盤遊戲機台，結果把玩至累積三萬分，
      我又將該分數洗掉，跟櫃台服務小姐換取一百分的積分卡
      ，我便將三張一百分積分卡拿給現場男姓員工己○○欲換
      取現金，己○○便要我至該遊戲場店內廁所等他，他便拿
      現金新台幣三千元給我」等語（見警卷第十三、十五、十
      八頁）；復於檢察官偵訊時，具結證述：「（警訊所述）
      大部分實在，有一部分不確定，．．．．．．第一（二）
      次男姓員工趁我上廁所時，將兌換的現金放到我右邊的口
      袋，我不確定金額多少，就只有這部分不確定」、「（我
      都玩）水果盤、超悟空，其他不會玩」、「（你拿積分卡
      給己○○石，是不是想換現金？）是」、「（你認為己○○也是同意要換現金給你？）我認為是如此」、「（前次
      拿到的現金）是（己○○拿給我的），但金額不確定」、
      「（你如何確定是現金？）我離開時有拿出來看，但是沒
      有數多少錢」等情（見偵卷第十六頁）。衡諸被告戊○○
      與被告甲○○、己○○、丁○○並無仇恨怨隙，若非實情
      ，其豈會無端設詞誣攀被告甲○○、己○○、丁○○，並
      陷自己於犯賭博罪之不利地位。另九十五年十一月五日起
      至十一月二十日止，該店有舉辦「明星９７黃金大放送」
      活動，客人中獎賀單會公告張貼在店內，該等賀單上有畫
      圈中間寫「俊」者，均為被告戊○○之中獎賀單，賀單上
      所載之Ａ、Ｂ、Ｃ則各代表早班、午班、晚班，供客人參
      考其中獎時間等情，業經證人即被告己○○於原審證述屬
      實，並有附表二編號１５之中獎賀單扣案可憑，觀諸該中
      獎賀單所示被告戊○○之中獎日期，亦與其所述於上開時
      間至該店把玩機具之日期與時段相符。再者，本案被告己○○於偵查中以證人身分作證時，亦有證稱：伊有看過戊○○來店裡玩過幾次，伊有在戊○○上廁所時，將某些東
      西塞到戊○○的口袋等語（見偵卷第十七、十八頁，又本
      案其他被告對於己○○之陳述與證詞之證據能力並無爭議
      ，且己○○於原審亦曾以證人身分接受詰問，其於檢察官
      偵訊時所為之上開證詞，亦查無顯有不可信之情況，自得
      採為證據），而經檢察官轉問證人戊○○，其則證稱此應
      該是鈔票（見偵卷第十八頁）；次就九十五年十一月九日
      下午四時之後之犯情部分，並有證人朱炳榕之下列證詞可
      資佐證；足證證人即本案被告戊○○於警、偵訊中，就上
      開事實所為之陳（供）述與證詞，確屬真實，應堪採信。
（三）又本案被告己○○於偵、審中雖均否認有於九十五年十一
      月九日下午五時二十五分被警查獲前，邀被告戊○○到該
      店側面門外（即彰化戲院走道）交付以積分卡換取之現金
      五千元，惟此部分除有證人戊○○之上開警訊陳述與偵訊
      證詞可憑之外，並經證人即查獲本案之警員朱炳榕先後於
      偵、審中證述：伊自九十五年九月間即喬裝賭客至遊戲場
      把玩電子遊戲機具，第一次至該店把玩機具之新客人，必
      須填寫資料供店家確認身分，直至查獲當日止，期間伊喬
      裝賭客至該店探訪十餘次，有三次與店員兌換現金，第一
      次係伊喊洗分，服務人員即會交付積分卡，伊再向服務人
      員說「處理一下」，接著隨服務人員至該店內之「暗房」
      兌換現金，暗房內吊掛一件黑色外套，伊再自行從黑色外
      套之口袋中拿取現金，第二次係在廁所，由服務人員直接
      交付現金，第三次係於九十五年十一月六日在彰化戲院兌
      換一千六百元，九十五年十一月九日當天，伊又與另一名
      警員喬裝賭客進入該店，當日伊把玩店內之「羅馬競技場
      」遊戲機具，並觀察到被告戊○○把玩「水果盤」遊戲機
      具（即現場圖編號４６之機具，見警卷第八四頁），被告
      戊○○把玩「水果盤」機具時，有向店內服務人員喊洗分
      ，且有換得積分卡，惟伊不確定被告把玩水果盤機具之分
      數，其後被告戊○○再把玩「超悟空」遊戲機具（即現場
      圖編號３０之機具，見警卷第八四頁），累機至五百分時
      ，被告戊○○便喊洗分，伊看到被告丁○○將積分卡交予
      被告戊○○，被告戊○○隨後至櫃臺找被告己○○並說「
      處理一下」，依據伊之前喬裝賭客觀察所得之經驗，「處
      理一下」係表示欲與服務人員在隱密之處兌換現金，因被
      告戊○○表示其要到彰化戲院拿折價券，該二人即朝通往
      彰化戲院方向之門走去，當時被告戊○○走至伊身後時，
      伊轉頭監看被告戊○○，親眼看見被告戊○○將積分卡交
      予被告己○○，因該片門係透明玻璃，伊看到被告戊○○
      將手伸入口袋，便前往查獲，並請被告己○○將身上的東
      西全部取出，被告己○○身上有以橡皮筋綑綁之千元鈔票
      一疊、五張對折之千元鈔票及二張一百分、一張五十分之
      積分卡，因以橡皮筋綑綁之一疊千元鈔票很厚，依其經驗
      似非賭資，故未查扣，而五張對折之千元鈔票，伊原先也
      不確定為賭資，然被告戊○○當場向警員表示本欲兌換之
      現金為五千元，乃將該五張對折之千元鈔票作為賭資查扣
      等語甚詳。經核證人朱炳榕與被告戊○○前開供述，並無
      相悖；佐以證人朱炳榕係依法執行公權力之警員，其與本
      案被告人均屬素昧平生，更無任何怨隙可言，衡情當無甘
      冒受偽證罪刑追訴之風險，進而杜撰犯罪事實故意誣陷被
      告四人入罪之必要。再參酌扣案附表二編號３之客人資料
      單中，確有證人朱炳榕之資料，日期為九月二十四日，備
      註欄寫明「新客」，扣案附表二編號１４之十一月份「班
      班到客數」表，亦載有證人朱炳榕於十一月一、二、六、
      七、八日至該店把玩之紀錄，扣案附表二編號１２之十一
      月九日Ｂ班電玩開洗分表，亦有關於證人朱炳榕把玩「羅
      馬競技場」機具之紀錄，準此，益徵證人朱炳榕所述並非
      子虛，其證詞堪以憑信。至於辯護人以卷附扣押物品目錄
      表中所載「戊○○贏得之積分卡」三張，係在櫃臺查獲，
      與證人朱炳榕所述係在被告己○○身上查獲不符，且查獲
      之「戊○○應得之積分卡」既係二百五十分，依證人朱炳
      榕及證人即被告戊○○所述，應僅能兌換現金二千五百元
      ，亦與證人朱炳榕將被告己○○身上查扣之五張千元鈔票
      共五千元研判為賭資有所矛盾云云。惟查獲當日確有自被
      告己○○身上扣得三張積分卡（二張一百分、一張五十分
      ）乙節，業經證人即查獲當日到場警員朱炳榕於偵查中具
      結證述無訛。至卷附扣押物品目錄表上填載係在櫃臺查獲
      純係筆誤，因當時扣案物太多，故未詳細確認有無記載正
      確等語，亦經證人朱炳榕於原審法院審理時敘明在卷，酌
      以證人朱炳榕於原審法院審理時證稱：伊於查獲當日有看
      到被告戊○○把玩「超悟空」遊戲機具累積之分數為五百
      分，依機具上載明之兌換比例，可以兌換現金二千五百元
      ，至被告戊○○之前把玩「水果盤」機具時，被告戊○○
      洗分之分數伊無法確認，而自被告己○○身上查扣之百元
      鈔票及一疊千元鈔票均認與實際狀況不符，故研判僅五張
      對折之千元鈔票為賭資等語屬實，與常情並無扞格。況被
      告戊○○於警詢時已供稱其於查獲當日把玩「水果盤」機
      具，累積至七萬五千分時，以三百比一之比例向被告丁○○洗分，並換得積分卡二百五十分等語明確，是證人朱炳
      榕判斷五千為賭資，亦屬合理，辯護人前揭所辯，亦無可
      採。
（四）被告甲○○於上開案發時間雖未在場，惟其係「好運到電
      子遊戲場」負責人，被告己○○、丁○○及上開擔任早班
      收銀員工作之不詳姓名成年女姓員工，均受被告甲○○之
      僱用且均係按月領取固定薪水，且上開遊戲場之客人以積
      分卡與被告己○○或其他店內員工兌換現金之時，被告己○○或其他店內員工交付給客人之現鈔，必係來自該店之
      營業收入，而員工究係如何與客人兌換現金，自對該店之
      獲利及支出俱有影響，倘非身為負責人之被告甲○○事先
      已有指示或授權店內員工為此處理，被告己○○或其他店
      內員工不可能會逕以店內收入作為其等與客人兌換現金之
      用，更不可能會在對己並無任何好處之情形下，甘冒被警
      取締致遊戲場之機具均被沒收之風險，而擅自與客人兌換
      現金以賭博財物。參酌上開各情，被告甲○○對上開賭博
      犯行事先已有授權而具共同犯罪之犯意聯絡，應屬合理並
      可信為真實之認定。此外，復有照片三十五張、現場圖二
      張、監視錄影畫面翻拍照片十張、搜索現場錄影光碟一片
      在卷可憑，及如附表一、二所示之物扣案可證。被告甲○○、己○○、丁○○及被告戊○○前開所辯，顯均係事後
      飾卸之詞，要無足採。至於本案其他證人林克銘、張正邦
      、丙○○、周炎輝、李明芳、林添福等人在警訊或本院陳
      述或證述其等至「好運到電子遊戲場」把玩機具未曾兌換
      現金部分，係被告甲○○等人有無與上開證人賭博財物之
      問題，尚不能因此即認定被告甲○○、己○○、丁○○等
      人未曾與被告戊○○賭博財物。又被告戊○○於偵訊時雖
      證稱上開第一次賭博第一次兌換之現金不確定，但其仍明
      確證稱確有兌喚現金之情，尚無從因此即認其警、偵訊之
      陳述與證詞均非可信。以上各情均無從為有利被告甲○○
      、己○○、丁○○等人之認定。本案事證明確，被告甲○○、己○○、丁○○及戊○○之犯行，均堪認定，應予依
      法論科。
四、核被告甲○○、己○○、丁○○及戊○○四人所為，均係犯
    刑法第二百六十六條第一項前段之賭博罪。被告甲○○、己○○、戊○○三人二次所為，時間不同而可區分為不同之賭
    博財物犯罪行為，應予分論併罰。又就上開九十五年十一月
    五日之賭博犯行部分，被告甲○○、己○○及其所僱用擔任
    早班收銀員工作之不詳姓名成年女姓員工之間，有犯意聯絡
    及行為分擔，均為共同正犯；次就上開九十五年十一月九日
    之賭博犯行部分，被告甲○○、己○○及丁○○之間，亦有
    犯意聯絡及行為分擔，亦為共同正犯。扣案如附表一所示之
    機具、代幣與賭資，均應依據刑法第二百六十六條第二項之
    規定宣告沒收。
乙、不另為無罪判決部分
一、本案公訴人之公訴意旨雖另又指訴被告甲○○、己○○及丁○○三人亦有於九十五年十一月八日在上開「好運到電子遊
    戲場」利用被告甲○○所有之機具與被告戊○○賭博財物；
    且認賭博性之電動機具本係經由ＩＣ板程式設計，為店主利
    益預留一定之得勝機率，店主擺設賭博性電玩與不特定人賭
    博，雖互有輸贏，但電動機具內之ＩＣ板程式設計，係可由
    店主隨意設定，其長久機率累積之結果，該電動機具必然贏
    錢，店主定有利可圖，此與一般單純對賭具射倖性不同，店
    主擺設該等賭博性電動機具，當本於此營利之意圖甚明，因
    認被告甲○○、己○○及丁○○三人前開論罪部分，尚犯有
    刑法第二百六十八條之圖利供給賭博場所罪及圖利聚眾賭博
    罪，及於九十五年十一月八日亦有犯圖利供給賭博場所罪、
    圖利聚眾賭博罪、及普通賭博罪等情。第查：
（一）刑法第二百六十八條之圖利供給賭場罪及圖利聚眾賭博罪
      ，係分別對「提供賭博場所供人賭博」藉以營利、或「邀
      聚不特定之多數人聚賭」藉以營利等非難性較高之「賭博
      媒介行為」，所設之處罰規定。如係參與賭博財物之行為
      ，因其賭博場所之不同，及行為人是否有以賭博為常業之
      情形不同，其非難性各異，法律則依據其賭博行為之態樣
      ，分別在社會秩序維護法第八十四條、刑法第二百六十六
      條（普通賭博罪）、第二百六十七條（常業賭博罪，惟業
      經立法通過並經總統公布生效，業於九十五年七月一日起
      廢除），對參與賭博財物之行為人設有行政罰或刑罰等不
      同之處罰規定（相同之立法例見刑法第二百三十一條之妨
      害風化罪）。易言之，刑法第二百六十八條所規定之圖利
      供給賭場罪，行為人所圖得之利益，應係「提供賭博場所
      」之犯罪構成要件行為所獲取之直接對價；而同條文之圖
      利聚眾賭博罪，行為人所圖得之利益，則係「聚眾賭博」
      之犯罪構成要件行為所獲取之直接對價。至於參與賭博之
      財物輸贏，繫於賭博行為本身之射倖性質（雖此射倖性仍
      受賭技、或然率等因素影響，但仍不失射倖性質），且任
      何場所之賭博參與者亦莫不希望贏取財物，尚不能以參與
      賭博之行為人，主觀上有參與賭博贏取財物之意圖，客觀
      上並有邀集他人至其提供之場所（如住宅）賭博財物之行
      為，即認其行為已該當於刑法第二百六十八條之圖利供給
      賭場罪或圖利聚眾賭博罪之犯罪構成要件。本案被告甲○○、己○○及丁○○三人雖有原審判決所認定之利用電動
      賭博機具與他人賭博財物之犯行，但財物之輸贏係繫於具
      有射倖性質之賭博行為，並非另有就「提供賭博場所」或
      「聚眾賭博」之行為，得有具體之利益對價，自與刑法第
      二百六十八條之圖利供給賭場罪及圖利聚眾賭博罪之犯罪
      構成要件不合。至於電動賭博機具是否具有較高之獲勝機
      率，除程式之設計之外，亦與參與賭博之人有關（任何賭
      博或賭具亦均有上開情形）。況本案被告甲○○、己○○
      及丁○○三人與他人賭博財物之電動賭博機具，是否確具
      有較高之獲勝機率，卷內亦無任何確切之證據可資認定；
      如以本案所認定之上開犯罪事實即其等與被告戊○○賭博
      財物之上開情節觀之，亦無從為此認定。至於本案其他證
      人林克銘等人把玩機具部分，被告甲○○所經營之上開遊
      戲場縱有營利，此部分既無不法，即無從將之認係刑法第
      二百六十八條所指之營利。綜合上情，公訴人指訴被告甲○○、己○○及丁○○三人與他人賭博財物之電動賭博機
      具，具有較高之獲勝機率，進而指訴其等擺設電動賭博機
      具與他人賭博財物之行為，亦該當於刑法第二百六十八條
      之圖利供給賭場罪及圖利聚眾賭博罪之犯罪構成要件，此
      部分法律見解為本院本案所不採取。
（二）又本案被告戊○○雖於警、偵訊中，供稱：其尚有於九十
      五年十一月八日下午一時三十分之後，到上開「好運到電
      子遊戲場」向櫃台小姐兌換代幣一千元把玩水果盤，後在
      累積分數達到七萬五千分之後，換取三張積分卡（二張一
      百分，一張五十分），後再到上開遊戲場之廁所內向被告
      己○○換取二千五百元等語。惟本案被告己○○受僱在「
      好運到電子遊戲場」之平常工作時間係自上午八時至下午
      四時之「早班」，業據其自警、偵訊時起，即供述在卷；
      核與被告甲○○之供述相符。本案卷內既無被告己○○於
      九十五年十一月八日「中班」尚有代班之事實；而依據附
      表二編號１５所示之中獎賀單，被告戊○○於九十五年十
      一月八日在該遊戲場把玩機具之中獎時段，係在下午四時
      十一分至六時二分之「中班」時段；復據本院勘驗被告己○○所提出該日「好運到電子遊戲場」之錄影光碟，除有
      顯示被告戊○○係於該日下午三時三十七分進入「好運到
      電子遊戲場」之外，並顯示被告己○○係於同日下午四時
      二十一分走出「好運到電子遊戲場」，並於同日下午四時
      二十四分駕車離開；則被告戊○○於上開警、偵訊供稱其
      係於九十五年十一月八日下午一時三十分之後，到上開「
      好運到電子遊戲場」向櫃台小姐兌換代幣一千元把玩水果
      盤之情，已非可信為真實。而依據上開中獎賀單，被告戊○○於九十五年十一月八日在該遊戲場把玩機具之中獎時
      間既分別為該日下午四時十一分、五時二分、六時二分，
      則其最後洗分換取積分卡之時間既在被告己○○於該日下
      午四時二十四分駕車離開「好運到電子遊戲場」之後，本
      案復無被告己○○尚有於九十五年十一月八日「中班」代
      班之證據；則被告戊○○於警、偵訊中供證其尚有於九十
      五年十一月八日下午一時三十分之後，到上開「好運到電
      子遊戲場」向櫃台小姐兌換代幣一千元把玩水果盤，後在
      累積分數達到七萬五千分之後，換取三張積分卡（二張一
      百分，一張五十分），後定到上開遊戲場之廁所內向被告
      己○○換取二千五百元等情，自尚無從認定係與事實相符
      。檢察官就此部分對被告甲○○、己○○及丁○○三人之
      指訴，尚屬犯罪不能證明。至於被告丁○○之工作時間係
      在下午四時至晚上十二時，同據其與被告甲○○於警、偵
      訊供述在卷，則就戊○○於九十五年十一月五日到上開遊
      戲場賭博財物部分，同亦無從證明被告丁○○有參與犯罪
      。
（三）茲因檢察官認上開部分與被告甲○○、己○○及丁○○三
      人於本案被論罪科刑部分，係屬「集合犯」之實質上一罪
      ，爰不就上開不能證明犯罪部分，為被告甲○○、己○○
      及丁○○三人無罪之判決。另就證人朱炳榕證稱其喬裝顧
      客前往「好運到電子遊戲場」把玩機具並洗分兌換現金部
      分，因非檢察官起訴範圍，並非起訴效力所及，就此部分
      被告甲○○等人有無犯罪，不再論述，併此敘明。
丙、被告戊○○無罪部分
一、本案公訴人之公訴意旨雖另又指訴被告戊○○尚有於九十五
    年十一月八日在上開「好運到電子遊戲場」利用被告甲○○
    所有之機具與被告甲○○、己○○及丁○○三人賭博財物，
    因認被告戊○○此部分所為，亦犯刑法第二百六十六條第一
    項前段之普通賭博罪等情。惟被告戊○○於原審法院及本院
    審理時，雖是認伊確有於九十五年十一月八日到「好運到電
    子遊戲場」把玩機具，但否認有洗分以積分卡向被告己○○
    兌換現金賭博財物之犯行。經查：
（一）公訴人就此部分所為之指訴，係以被告戊○○之警、偵訊
      陳（證）述，及附表二編號１５所示之中獎賀單，為提起
      此部分公訴之證據。
（二）惟本案被告戊○○雖於警、偵訊中，供稱：伊尚有於九十
      五年十一月八日下午一時三十分之後，到上開「好運到電
      子遊戲場」向櫃台小姐兌換代幣一千元把玩水果盤，後在
      累積分數達到七萬五千分之後，換取三張積分卡（二張一
      百分，一張五十分），後再到上開遊戲場之廁所內向被告
      己○○換取二千五百元等語。惟本案被告己○○受僱在「
      好運到電子遊戲場」之平常工作時間係自上午八時至下午
      四時之「早班」，業據其自警、偵訊時起，即供述在卷；
      核與被告甲○○之供述相符。本案卷內既無被告己○○於
      九十五年十一月八日「中班」尚有代班之事實；而依據附
      表二編號１５所示之中獎賀單，被告戊○○於九十五年十
      一月八日在該遊戲場把玩機具之中獎時段，係在下午四時
      十一分至六時二分之「中班」時段；復據本院勘驗被告己○○所提出該日「好運到電子遊戲場」之錄影光碟，除有
      顯示被告戊○○係於該日下午三時三十七分進入「好運到
      電子遊戲場」之外，並顯示被告己○○係於同日下午四時
      二十一分走出「好運到電子遊戲場」，並於同日下午四時
      二十四分駕車離開；則被告戊○○於上開警、偵訊供稱其
      係於九十五年十一月八日下午一時三十分之後，到上開「
      好運到電子遊戲場」向櫃台小姐兌換代幣一千元把玩水果
      盤之情，已非可信為真實。而依據上開中獎賀單，被告戊○○於九十五年十一月八日在該遊戲場把玩機具之中獎時
      間既分別為該日下午四時十一分、五時二分、六時二分，
      則其最後洗分換取積分卡之時間既在被告己○○於該日下
      午四時二十四分駕車離開「好運到電子遊戲場」之後，本
      案復無被告己○○尚有於九十五年十一月八日「中班」代
      班之證據；則被告戊○○於警、偵訊中供證其尚有於九十
      五年十一月八日下午一時三十分之後，到上開「好運到電
      子遊戲場」向櫃台小姐兌換代幣一千元把玩水果盤，後在
      累積分數達到七萬五千分之後，換取三張積分卡（二張一
      百分，一張五十分），後再到上開遊戲場之廁所內向被告
      己○○換取二千五百元等情，自尚無從認定係與事實相符
      。檢察官就此部分對被告戊○○之指訴，尚屬犯罪不能證
      明。
（三）本案檢察官就此部分對被告戊○○之指訴，既屬犯罪不能
      證明，而依據公訴意旨，亦未認被告戊○○此部分與上開
      論罪科刑部分有何實質上或裁判上一罪之關係，自應就此
      部分另為被告戊○○無罪之判決。
丁、本案原判決認定被告甲○○、己○○、丁○○三人有犯普通
    賭博罪，固無不合，但原判決認定被告甲○○、己○○、丁○○三人有犯刑法第二百六十八條之圖利供給賭場罪及圖利
    聚眾賭博罪，並認被告甲○○、己○○、丁○○三人所犯係
    屬「集合犯」之實質上一罪關係，則非適當；又認被告甲○○、己○○、丁○○三人亦有於九十五年十一月八日與被告
    戊○○賭博財物，此部分亦有未合。再者，被告四人犯罪部
    分，其犯罪時間均在九十六年四月二十四日以前，所犯依據
    「中華民國九十六年罪犯減刑條例」第二條第一項第三款之
    規定，應各減輕其宣告之罰金刑各二分之一，原判決未及適
    用「中華民國九十六年罪犯減刑條例」之上開規定減刑，此
    部分亦有未洽。是本案被告甲○○、己○○、丁○○三人就
    其等經本院論罪科刑部分，上訴否認犯罪，此部分上訴雖無
    理由，且被告戊○○否認有於九十五年十一月五日、九日犯
    普通賭博罪部分，此部分上訴亦無理由，但原判決既有上開
    可議之處，仍屬無可維持，自應由本院將原判決均予撤銷改
    判。爰審酌被告甲○○、己○○、丁○○、戊○○四人之品
    行、本案參與賭博犯罪情節、所為對社會善良風俗所生危害
    、及犯罪後之態度等一切犯罪情狀，就其等所犯之普通賭博
    罪，各量處宣告之罰金刑、及依據「中華民國九十六年罪犯
    減刑條例」第二條第一項第三款之規定所減得之罰金刑、以
    及所諭知易服勞役之折算標準、暨被告甲○○、己○○、戊○○三人所定之應執行罰金刑與易服勞役折算標準，各如主
    文第二、三、四項所示，扣案之附表一所示之物，並依法宣
    告沒收。另被告戊○○被訴於九十五年十一月八日賭博財物
    部分，既屬犯罪不能證明，爰依法改判無罪。至於扣案之附
    表二所示物品，其性質並非當場賭博之器具與在賭檯或兌換
    籌碼處之財物，且被告甲○○經營「好運到電子遊戲場」亦
    非對所有客人均允以兌換現金，附表二所示之扣案物品或與
    本案賭博犯行無關，或無直接關係，爰不為沒收之宣告，併
    此敘明。
戊、據上論斷，應依刑事訴訟法第三百六十九條第一項前段、第
    三百六十四條、第二百九十九條第一項前段、第三百零一條
    第一項、刑法第二十八條、第二百六十六條第一項前段、第
    二項、第四十二條第三項、第五十一條第七款、「中華民國
    九十六年罪犯減刑條例」第二條第一項第三款，判決如主文
    。
本案經檢察官乙○到庭執行職務。
中    華    民    國    97    年    2     月    27    日
            刑事第三庭   審判長法  官   王  增  瑜
                               法  官   梁  堯  銘
                               法  官   廖  柏  基
上列正本證明與原本無異。
不得上訴。
                               書記官   王  麗  英
中    華    民    國    97    年    2     月    27    日
附錄條文
刑法第二百六十六條：
在公共場所或公眾得出入之場所賭博財物者，處一千元以下罰金
。但以供人暫時娛樂之物為賭者，不在此限。
當場賭博之器具與在賭檯或兌換籌碼處之財物，不問屬於犯人與
否，沒收之。
附表一：
┌──┬────────────┬─────┐
│編號│  名  稱  及  數  量    │ 備  註   │
├──┼────────────┼─────┤
│ 1  │5PK5臺（含IC板5塊）、5JP│「好運到電│
│    │3臺（含IC板2塊）、快樂保│子遊戲場」│
│    │齡球16臺（含IC板16塊）、│內查獲    │
│    │新巴達2臺（含IC板2塊）、│          │
│    │艾莉斯1臺（含IC板1塊）、│          │
│    │捷豹1臺（含IC板2塊）、超│          │
│    │悟空7臺（含IC板7塊）、北│          │
│    │斗9拳3臺（含IC板3塊）、 │          │
│    │達運鬥地主2臺（含IC板2塊│          │
│    │）、滿貫大亨2臺（含IC板2│          │
│    │塊）、豹中豹II代2臺（含I│          │
│    │C板2塊）、水果盤10臺（含│          │
│    │IC板10塊）、輪盤1臺（含 │          │
│    │6人座IC板12塊）正倒六車1│          │
│    │臺（含12人座IC板3塊）、 │          │
│    │羅馬競技場1臺（含2人座IC│          │
│    │板2塊）、賽狗2臺（含2人 │          │
│    │座IC板4塊）、賽馬2臺（含│          │
│    │2人座IC板1塊），共61臺（│          │
│    │含IC板共76塊）。        │          │
├──┼────────────┼─────┤
│ 2  │代幣貳包共1500枚        │其中500枚 │
│    │                        │在機具內查│
│    │                        │獲，1000枚│
│    │                        │在櫃臺查獲│
├──┼────────────┼─────┤
│ 3  │賭資28,200元            │其中23,200│
│    │                        │元在櫃臺查│
│    │                        │獲，5,000 │
│    │                        │元在被告曾│
│    │                        │火明身上查│
│    │                        │獲        │
└──┴────────────┴─────┘
附表二：
┌───┬─────────┬────────────────────┐
│編號  │名  稱  及  數  量│  備                        註          │
│      │                  │                                        │
├───┼─────────┼────────────────────┤
│  1   │戊○○贏得之積分卡│在被告己○○身上查獲，2張100分、1張50分 │
│      │3張               │                                        │
├───┼─────────┼────────────────────┤
│  2   │積分卡102張       │                                        │
│      │                  │                                        │
├───┼─────────┼────────────────────┤
│  3   │客人資料單346張   │有被告戊○○、證人朱炳榕之資料單        │
├───┼─────────┼────────────────────┤
│  4   │客人名冊2本       │                                        │
├───┼─────────┼────────────────────┤
│  5   │開招簿1本         │                                        │
├───┼─────────┼────────────────────┤
│  6   │水果盤電玩統計表3 │有水果中盤統計表1張及水果拼盤黃金大放送 │
│      │張                │統計表2張（均為11月5日至11月20日）      │
├───┼─────────┼────────────────────┤
│  7   │寄檯簿1本         │                                        │
├───┼─────────┼────────────────────┤
│  8   │攝影機1具         │                                        │
├───┼─────────┼────────────────────┤
│  9   │客人中獎錄影帶8捲 │                                        │
├───┼─────────┼────────────────────┤
│ 10   │暗房遙控器1串     │                                        │
├───┼─────────┼────────────────────┤
│ 11   │機臺開洗分鑰匙1串 │                                        │
│      │                  │                                        │
├───┼─────────┼────────────────────┤
│ 12   │電玩開洗分表(11月9│含證人朱炳榕把玩電玩機臺「羅馬競技場」之│
│      │日B班)5張         │開洗分紀錄                              │
├───┼─────────┼────────────────────┤
│ 13   │3PK隔班券外贈表1張│                                        │
├───┼─────────┼────────────────────┤
│ 14   │11月分班班到客數表│載明證人朱炳榕於11月1、2、6、7、8日均有 │
│      │7張               │於B班時段至「好運到電子遊戲場」消費     │
├───┼─────────┼────────────────────┤
│ 15   │貼有客人中獎賀單之│其中包含戊○○中獎賀單共29張，內容如下：│
│      │明星97黃金大放送中│11月5A日10：54高中柑仔清一色            │
│      │獎海報1張         │11月5A日12：10高中金鐘清一色            │
│      │                  │11月5A日13：13高中黃BAR清一色           │
│      │                  │11月5A日13：16高中銅鐘清一色            │
│      │                  │11月5A日13：40高中黃BAR清一色           │
│      │                  │11月5A日15：20高中紅BAR清一色           │
│      │                  │11月5A日15：46高中荔枝清一色            │
│      │                  │11月5B日16：20高中荔枝清一色            │
│      │                  │11月5B日16：22高中銅鐘清一色            │
│      │                  │11月5B日18：00高中西瓜清一色            │
│      │                  │11月5B日19：17高中黃BAR清一色           │
│      │                  │11月5B日19：19高中黃BAR清一色           │
│      │                  │11月5B日20：33高中銅鐘清一色            │
│      │                  │11月5B日21：48高中銅鐘清一色            │
│      │                  │11月5B日22：05高中柑仔清一色            │
│      │                  │11月5B日23：00高中紅BAR清一色           │
│      │                  │11月5C日01：43高中荔枝清一色            │
│      │                  │11月5C日04：48高中黃BAR全盤             │
│      │                  │11月5C日04：51高中黃BAR全盤             │
│      │                  │11月5C日06：03高中芒果全盤              │
│      │                  │11月8B日16：11高中紅BAR清一色           │
│      │                  │11月8B日17：02高中荔枝清一色            │
│      │                  │11月8B日18：02高中黃BAR清一色           │
│      │                  │11月9A日13：48高中紅BAR清一色           │
│      │                  │11月9A日14：38高中紅BAR清一色           │
│      │                  │11月9A日14：58高中黃BAR清一色           │
│      │                  │11月9A日15：45高中銅鐘清一色            │
│      │                  │11月9B日16：28高中荔枝清一色            │
│      │                  │11月9B日16：31高中荔枝清一色            │
└───┴─────────┴────────────────────┘


司法院資訊處製作；財團法人民間司法改革基金會備份。
